【裁判字號】    97,訴,96
【裁判日期】    970321
【裁判案由】    清償借款
【裁判全文】
臺灣臺北地方法院民事判決                97年度訴字第96號
原      告  台灣中小企業銀行股份有限公司
法定代理人  庚○○
訴訟代理人  乙○○
被      告  惠鴻科技股份有限公司
法定代理人  甲○○
被      告  己○○
            戊○○
被      告  冠眾科技有限公司
法定代理人  丁○○
被      告  華山科技有限公司
法定代理人  丙○○
被      告  王室教育出版社股份有限公司
法定代理人  辛○○
上列當事人間清償借款事件，本院於民國九十七年三月七日言詞
辯論終結，判決如下：
    主    文
被告惠鴻科技股份有限公司、己○○及戊○○應連帶給付原告新
台幣壹佰壹拾萬陸仟柒佰壹拾元，及自民國九十六年十月七
日起至清償日止，按年息百分之七點三計算之利息，並自民國九
十六年十一月八日起至清償日止，逾期在六個月以內者，按上開
利率百分之十，逾期超過六個月部分，按上開利率百分之二十計
算之違約金。
被告冠眾科技有限公司應給付原告新台幣壹拾萬陸仟零伍拾元，
及如附表編號一所示之利息。
被告華山科技有限公司應給付原告新台幣壹拾壹萬陸仟伍佰伍拾
元，及如附表編號二所示之利息。
被告王室教育出版社股份有限公司應給付原告新台幣壹拾萬伍仟
元，及如附表編號三所示之利息。
被告冠眾科技有限公司、華山科技有限公司或王室教育出版社股
份有限公司為給付時，被告惠鴻科技股份有限公司、己○○及戊
○○就本判決第一項於其給付範圍內，免除給付義務；被告惠鴻
科技股份有限公司、己○○或戊○○就本判決第一項所示債務清
償完畢時，被告冠眾科技有限公司、華山科技有限公司及王室教
育出版社股份有限公司之債務免除給付義務。
訴訟費用由被告惠鴻科技股份有限公司、己○○、戊○○及冠眾
科技有限公司連帶負擔百分之九，被告惠鴻科技股份有限公司、
己○○、戊○○及華山科技有限公司連帶負擔百分之十，被告惠
鴻科技股份有限公司、己○○、戊○○及王室教育出版社股份有
限公司連帶負擔百分之九，餘由被告惠鴻科技股份有限公司、己
○○及戊○○連帶負擔。
本判決第一項於原告以新台幣拾柒萬玖仟元供擔保後，得假執
行。
本判決第二項於原告以新台幣萬陸仟元供擔保後，得假執行。
本判決第三項於原告以新台幣萬玖仟元供擔保後，得假執行。
本判決第四項於原告以新台幣萬伍仟元供擔保後，得假執行。
    事    實
甲、原告方面：
一、聲明：除假執行供擔保之金額外，如主文所示。
二、陳述略稱：
  (一)被告惠鴻科技股份有限公司（下稱惠鴻公司）邀同被告己○
    ○及戊○○為連帶保證人，於民國（下同）九十四年七月六
    日與原告簽立借據及授信約定書，向原告借款新台幣（下同
    ）四百萬元，約定借款期間自九十四年七月七日起至九十七
    年七月七日止，利息按原告基準利率加碼百分之三點一五計
    付（現為百分之七點三），依年金法按月攤還本息；另約定
    逾期清償在六個月以內者，按上開利率百分之十，超過六個
    月者，超過部分按上開利率百分之二十計付違約金。詎料被
    告惠鴻公司於九十六年八月三十一日遭票據交換所宣告拒絕
    往來，依授信約定書第十五條第一項第二款之約定，全部債
    務視為全部到期，經原告抵銷十八萬二千七百元之存款後，
    尚欠借款本金一百十三萬六千七百十三元，及自九十六年十
    月七日起至清償日止依約定計算之利息，並自九十六年十一
    月八日起至清償日止依約計算之違約金，被告己○○及戊○
    ○為連帶保證人，自應負連帶償還責任。爰依消費借貸及連
    帶保證之法律關係，請求被告惠鴻公司、己○○及戊○○連
    帶清償。
  (二)被告惠鴻公司為清償前揭借款債務，曾背書轉讓分別由被告
    冠眾科技有限公司（下稱冠眾公司）、華山科技有限公司（
    下稱華山公司）及王室教育出版社股份有限公司（下稱王室
    公司）所簽發，票面金額各為十萬六千零五十元、十一萬六
    千五百五十元及十萬五千元之支票三紙予原告，詎料前開支
    票經原告提示亦均遭退票。爰依票據法第九十六條第一項規
    定，請求被告冠眾公司、華山公司及王室公司各與被告惠鴻
    公司連帶給付如附表編號一、二、三所示之票款及利息。又
    被告冠眾公司、華山公司及王室公司各對原告所負之票款債
    務，與被告惠鴻公司對原告所負之借款債務，屬民法第三百
    二十條規定之新債清償，該新、舊債務間為不真正連帶債務
    關係，其中一債務獲清償時，另一債務於清償範圍內即視為
    消滅。
三、證據：提出公司基本資料及公司變更登記表各四份、借據影
    本一份、授信約定書影本三份、放款利率歷史資料表一份、
    票據交換所公告影本一份、借款繳款明細一份、支票及退票
    理由單影本各三份、戶籍謄本六份為證。
乙、被告方面：被告均未於言詞辯論期日到場，亦未提出書狀作
    何聲明或陳述。
    理    由
一、程序方面：
  (一)依原告所提借據約定條件第六條第七項約定：「因本契約涉
    訟時，合意以台灣台北地方法院為第一審管轄法院。」，故
    本院對本事件具有管轄權。
  (二)按訴狀送達後，原告不得將原訴變更或追加他訴，但擴張或
    減縮應受判決事項之聲明者，不在此限，民事訴訟法第二百
    五十五條第一項第三款定有明文。經查，本件原告原於聲明
    第二、三、四項所示對被告冠眾公司、華山公司及王室公司
    請求部分，原請求被告惠鴻公司各與其連帶給付，嗣於本院
    九十七年三月七日言詞辯論程序中以言詞刪除聲明二、三、
    四被告惠鴻公司連帶給付部分，核屬減縮應受判決事項之聲
    明，參酌前揭規定，程序並無不合，應予准許。
  (三)次按「不變更訴訟標的，而補充或更正事實上或法律上之陳
    述者，非為訴之變更或追加。」，民事訴訟法第二百五十六
    條定有明文。經查，本件原告原於聲明五請求：如於任何被
    告於該給付責任範圍內履行一部或全部給付之總額達聲明第
    一項所示被告惠鴻公司、己○○及戊○○應連帶給付金額時
    ，其餘未履行或未完全履行給付責任，即免除給付義務。嗣
    於九十七年二月十九日具狀更正聲明五為：被告冠眾公司、
    華山公司或王室公司為給付時，被告惠鴻公司、己○○及戊
    ○○就聲明第一項於其給付範圍內，免除給付義務：被告惠
    鴻公司、己○○或戊○○就聲明第一項所示債務清償完畢時
    ，被告冠眾公司、華山公司及王室公司之債務免除給付義務
    ，核屬補充更正法律上陳述，參酌前揭規定，程序亦無不合
    ，應予准許。
  (四)本件被告經合法通知均未於言詞辯論期日到場，核無民事訴
    訟法第三百八十六條所列各款情形，應依原告之聲請，由其
    一造辯論而為判決。
二、本件原告主張之事實，已據其提出公司基本資料及公司變更
    登記表各四份、借據影本一份、授信約定書影本三份、放款
    利率歷史資料表一份、票據交換所公告影本一份、借款繳款
    明細一份、支票及退票理由單影本各三份、戶籍謄本六份為
    證，被告均未到庭爭執，亦未提出書狀作何聲明或陳述，堪
    認原告主張為真實。
三、從而，原告本於消費借貸、連帶保證及票據之法律關係，請
    求被告給付如主文所示之本金、利息及違約金，為有理由，
    應予准許。
四、原告陳明願供擔保，聲請宣告假執行，核無不合，爰酌定相
    當擔保金額准許之。
五、據上論結，本件原告之訴為有理由，依民事訴訟法第三百八
    十五條第一項前段、第八十五條第二項、第一項但書、第三
    百九十條第二項，判決如主文。
中    華    民    國    97    年    3    月     21    日
                民事第一庭    法      官  文衍正
以上正本係照原本作成
如對本判決上訴，須於判決送達後20日內向本院提出上訴狀
中    華    民    國    97    年    3    月     21    日
                              法院書記官  顏  葶


司法院資訊處製作；財團法人民間司法改革基金會備份。
